臺灣高等法院高雄分院民事裁定
111年度抗字第167號
抗  告  人  阿里實業有限公司

法定代理人  梁家源  


相  對  人  東城科技有限公司

法定代理人  葉淑芬  
上列當事人間強制執行聲明異議事件，抗告人對於民國111年4月
29日臺灣橋頭地方法院111年度執事聲字第20號所為裁定提起抗
告，本院裁定如下：
    主  文
原裁定及原法院司法事務官於民國一一一年三月二日所為一一０
年度司執字第六三四二五號裁定均廢棄。
抗告程序費用由相對人負擔。
    理  由
一、抗告意旨略以：抗告人聲請對相對人於訴外人東城能源股份
    有限公司（下稱東城能源公司）之股份（下稱系爭股份）為
    強制執行，已具狀陳明無法自行調查東城能源公司有無發行
    實體股票，僅能透過東城能源公司章程查知，並請執行法院
    准予抗告人向高雄市政府經濟發展局調閱該章程，然執行法
    院未為之，即駁回抗告人此部分強制執行之聲請，顯有違誤
    ，抗告人提出異議，亦遭原裁定駁回，爰提起抗告請求廢棄
    原裁定等語。
二、按強制執行程序如有債權人於執行程序中應為一定必要之行
    為，無正當理由而不為，經執行法院再定期限命為該行為，
    無正當理由逾期仍不為，致不能進行時，執行法院得以裁定
    駁回其強制執行之聲請，並於裁定確定後，撤銷已為之執行
    處分，強制執行法第28條之1第1款定有明文。所謂債權人於
    執行程序中應為一定必要之行為，係指債權人不為一定必要
    之行為，執行程序即不能進行者而言，惟必以債權人無正當
    理由而不為，方得依上開規定使生失權效果。該一定必要之
    行為，倘因執行法院依同法第19條規定為調查，亦得達相同
    之目的時，在執行法院未為必要之調查而無效果前，尚難遽
    謂債權人係無正當理由而不為，致執行程序不能進行。又強
    制執行法第20條第1 項規定執行法院可命債務人開示其責任
    財產之資訊，依舉重以明輕之法理，如債權人已提出事證，
    可認債務人有特定財產可供強制執行，而該特定財產所在不
    明，執行法院非不得依同法第19條或類推適用同法第20條第
    1 項規定為調查，命債務人開示該特定財產之資訊（最高法
    院109年度台抗字第1091號裁定意旨參照）。
三、經查：
　㈠抗告人係以稅務電子閘門財產調件明細表記載相對人對東城
    能源公司有投資款，聲請執行法院對系爭股份為強制執行，
    因抗告人陳報東城能源公司非上市、上櫃公司，其無法自行
    調查知悉該公司有無發行實體股票，並請求函詢東城能源公
    司，經執行法院命東城能源公司陳報該公司有無發行股票，
    及如有實體發行股票，股票係由該公司保管或股東自行保管
    ，東城能源公司並未回覆等情，有強制執行聲請狀、抗告人
    陳報狀、執行法院函文、送達證書在卷可佐（執行卷第1、1
    0、23、30、31頁）。
　㈡然抗告人業以陳報狀陳明可由東城能源公司之章程查知有無
    發行實體股票，並請求調閱該公司章程（執行卷第23、35頁
    ），執行法院就此部分未予調查，難認執行法院已為必要之
    調查而無效果。況依強制執行法第20條第1項規定，執行法
    院亦得定期命債務人即相對人據實報告東城能源公司究有無
    發行實體股票暨股票下落等資訊，如相對人不為報告或為虛
    偽之報告，或有隱匿系爭股票之情形，亦得依情形以同法第
    20條第2項、第3項、第22條等間接強制方法，迫使債務人履
    行義務。原法院司法事務官未調閱東城能源公司之章程，或
    依上開規定定期間命相對人說明前述股票發行及持有資訊，
    逕以抗告人逾期未查報東城能源公司究有無發行實體股票及
    該股票存放地點，致不能進行強制執行程序為由，駁回抗告
    人對系爭股份強制執行之聲請，尚有未洽。原裁定駁回抗告
    人之異議，亦有未合。抗告意旨指摘原裁定不當，求予廢棄
    ，為有理由，又本件尚有前開應調查之處，爰將原裁定及司
    法事務官之處分均廢棄，發回執行法院另為適當之處分。
四、據上論結，本件抗告為有理由，裁定如主文。
中　　華　　民　　國　　111 　年　　6 　　月　　9 　　日
                            民事第六庭    
                                審判長法  官  魏式璧
                                      法  官  賴文姍
                                      法  官  黃悅璇
以上正本證明與原本無異。
本件不得再抗告。
中　　華　　民　　國　　111 　年　　6 　　月　　9 　　日
                                      書記官  黃楠婷